臺灣士林地方法院民事判決　　　　　　　　94年度訴字第19號
原　　　告　丙○○
即反訴被告
被　　　告　甲○○
即反訴原告
訴訟代理人　乙○○
上列當事人間刑事附帶民事訴訟請求損害賠償事件，經本院刑事
第二審合議庭裁定移送審理（93年度附民字第86號），本院於民
國94年10月6 日言詞辯論終結，判決如下：
    主  文
被告應給付原告新台幣萬元，及自民國九十三年七月十五日起
至清償日止，按年息百分之五計算之利息。
原告其餘之訴駁回。
訴訟費用由被告負擔百分之十五，餘由原告負擔。
本判決第一項得假執行。
反訴原告之訴及假執行之聲請均駁回。
反訴訴訟費用由反訴原告負擔。
    事實及理由
壹、本訴部分：
一、原告起訴主張：民國92年10月20日下午6 時許，原告於頻率
    FM95 .9 「建國廣場電台」主持「臺灣國」廣播節目時，被
    告以公用電話撥打「建國廣場電台」00000000號現場節目電
    話，並於原告接通後，即以臺語對原告稱：「丙○○，你別
    再假了，你講李義雄，丙○○你是術仔！」等語。嗣於半小
    時後，被告復以公用電話撥打「建國廣場電台」00000000號
    電話，再次於現場CALL IN 原告接通後，以臺語陳述：「丙
    ○○，你是偽君子，你的龜腳露出來了，別再假了」等語，
    使收聽該節目之不特定聽眾均得共見共聞前開侮辱原告之言
    語，因而侵害原告名譽權。為此本於侵權行為法律關係，依
    民法第184 條第1 項前段、第195 條第1 項前段規定，訴請
    被告賠償非財產上損害之慰撫金。並聲明：被告應給付原告
    新台幣（下同）20萬元，及自民事起訴狀繕本送達翌日起至
    清償日止，按年息5%計算之利息。
二、被告則以：原告曾於電台節目中以及宣傳車上口口聲聲台灣
    獨立建國，並使用公共資源，但真正欲訴諸合法行動時，卻
    表示其有顧慮，畏懼合法行動會損及其律師業務。依被告長
    期觀察結果，原告確有言行不一之事實，確實構成台灣民間
    習俗所稱之「術仔」、「偽君子」，被告打電話至電台僅意
    在警告聽眾原告確有言行不一之事實等語，資為抗辯。並聲
    明：原告之訴駁回。
三、原告主張被告於前揭時間，在原告主持之建國廣場電台「臺
    灣國」現場直撥廣播節目時，二度撥打電話至節目現場，以
    以臺語對原告稱：「丙○○，你別再假了，你講李義雄，丙
    ○○你是術仔！」「丙○○，你是偽君子，你的龜腳露出來
    了，別再假了。」等語之事實，業據原告於刑事案件偵、審
    程序中提出節目現場錄音帶及錄音譯文為證，核與證人即建
    國廣場電台職員鄭許富於刑事案件證述情節相符（本院刑事
    庭93年度簡上字第50號案卷93年7 月14日審判筆錄），並經
    本院依職權調取前開刑事案卷核閱無誤，自堪信為真實。
四、按因故意或過失，不法侵害他人之權利者，負損害賠償責任
    ; 不法侵害他人之身體、健康、名譽、自由、信用、隱私、
    貞操，或不法侵害其他人格法益而情節重大者，被害人雖非
    財產上之損害，亦得請求賠償相當之金額，民法第184 條第
    1 項前段、第195 條第1 項前段分別定有明文。又按名譽有
    無受損害，應以社會上對個人評價是否貶損作為判斷之依據
    ，苟其行為足以使他人在社會上之評價受到貶損，不論其為
    故意或過失，均可構成侵權行為，亦為最高法院90年台上字
    第646 號判例意旨所明揭。經查：
  (一)被告公然指稱原告為「術仔」、「偽君子」、「龜腳露出來
    」等言語，依社會一般通念，係屬客觀上足以使人感受輕蔑
    及難堪之侮辱性言詞，受此等言詞辱罵及指稱之人，顯足以
    貶損個人於社會上之評價，是被告以上開言語辱罵原告，自
    屬侵害名譽權之行為。
  (二)次查，被告打電話至原告主持之現場節目時，除於第一通電
    話曾提及「你講李義雄」外，所餘僅為「丙○○，你別再假
    了，你講李義雄，丙○○你是術仔！」「丙○○，你是偽君
    子，你的龜腳露出來了，別再假了。」等言語，再無其他陳
    述等情，業經本院刑事庭勘驗當日節目錄音帶屬實，製有勘
    驗筆錄在卷可稽（前揭刑事卷93年7 月14日審判筆錄）。是
    被告上開言語，並非就任何公眾事務所為之評論，僅係純然
    以貶抑、污衊性言語所為之反覆謾罵行為，其主觀、廣泛地
    否定原告之人格，既非涉具體事實之陳述，自亦無證明真實
    而排除不法性之問題，非屬憲法所保障之言論自由範疇，被
    告執此為辯，應無可採。
  (三)依上所述，應認被告上開行為確已不法侵害原告名譽權。爰
    審酌事發情況為現場廣播節目，被告貶損原告之言語雖使當
    時收聽節目之不特定多數人共同聽聞，然此等政治立場表述
    之廣播節目，現今台灣社會中為數不少，被告以聽眾不具名
    於節目中以電話幾秒鐘之空泛謾罵言語，應對原告之名譽不
    致有何重大不良影響，另考量原告為大學畢業、領有律師執
    照，曾參與政治性選舉、主持廣播電台節目，具有相當之知
    名度，被告則為專科畢業，目前無業，本院依職權查詢其92
    年度所得亦僅16萬元左右等各情，認原告得請求被告賠償之
    慰撫金，應以3 萬元為適當。
五、再按給付無確定期限者，債務人於債權人得請求給付時，經
    其催告而未為給付，自受催告時起，負遲延責任。其經債權
    人起訴而送達訴狀，或依督促程序送達支付命令，或為其他
    相類之行為者，與催告有同一之效力; 遲延之債務，以支付
    金錢為標的者，債權人得請求依法定利率計算之遲延利息;
    應付利息之債務，其利率未經約定，亦無法律可據者，週年
    利率為百分之五，民法第229 條第2 項、第233 條第1 項前
    段、第203 條分別定有明文。從而，原告本於侵權行為法律
    關係，依民法第184 條第1 項前段、第195 條第1 項前段規
    定，訴請被告給付 3萬元，及自附帶民事起訴狀繕本送達被
    告翌日即93年7 月15日起至清償日止，按年息5%計算之利息
    ，為有理由，應予准許，逾此部分所為之請求，則為無理由
    ，應予駁回。
六、本判決本訴部分所命給付金額，未逾50萬元，應依民事訴訟
    法第389 條第1 項宣告假執行。
貳、反訴部分：
一、反訴原告主張：反訴被告自我作賤，損害自己形象，反訴原
    告據實警告，竟遭反訴被告誣指為妨害名譽，並提起民刑事
    訴訟，造成反訴原告精神受到極大傷害，生活不安，且無法
    工作供養自己及父母，為此請求反訴被告給付精神上慰撫金
    等語。並聲明：(一)反訴被告應給付反訴原告20萬元，及自反
    訴被告提出刑事告訴狀翌日起至清償日止，按年息5%計算之
    利息。(二)願供擔保，請准宣告假執行。
二、反訴被告則以：反訴被告對反訴原告所提妨害名譽刑事告訴
    ，反訴原告業經判刑確定，反訴被告並於刑事案件起訴後提
    起附帶民事訴訟，均為正當訴訟權之行使，何來不法侵害反
    訴原告權利等語資為抗辯。並聲明：反訴原告之訴。
三、經查：反訴被告以反訴原告公然侮辱之行為提起刑事告訴，
    業經台灣士林地方法院檢察署檢察官提起公訴聲請簡易判決
    處刑，並經本院士林簡易庭及本院刑事庭判決有罪確定，而
    反訴被告於前開刑事案件第二審程序所提附帶民事訴訟，反
    訴原告所為確符侵權行為要件已如前述，堪認反訴被告對反
    訴原告所提刑事告訴、附帶民事訴訟，均係就反訴原告侵害
    其個人權益之事項，循合法程序所為訴訟權之行使，核與反
    訴原告主張之不法侵害權益顯屬有間，反訴原告以精神受到
    傷害，請求反訴被告賠償損害，尚非有據，其訴為無理由，
    應予駁回。又反訴原告之訴既經駁回，其假執行之聲請即失
    所依據，應併予駁回。
、本件事證已臻明確，兩造其餘主張、陳述及所提之證據，經
    審酌均與本院前揭判斷不生影響，爰不一一詳予論述，附此
    敘明。
肆、據上論結，本件原告之訴為一部有理由，一部無理由，被告
    之反訴為無理由，依民事訴訟法第78條、第79條、第389 條
    第1 項第5 款，判決如主文。
中　　華　　民　　國　　94　　年　　10　　月　　20　　日
                  民事第二庭  審判長法  官  陳介源
                                    法  官  陳玉曆
                                    法  官  王本源
以上正本證明與原本無異。
如對本判決上訴須於判決送達後20日內向本院提出上訴狀。
中　　華　　民　　國　　94　　年　　10　　月　　25　　日
                                    書記官  戴顯澄
